臺灣高等法院臺中分院刑事裁定　　　 100年度交抗字第1042號
抗告人
即受處分人　吳昭坤
上列抗告人因違反道路交通管理處罰條例聲明異議案件，不服臺
灣苗栗地方法院中華民國100 年11月10日所為裁定（100 年度交
聲字第368 號），提起抗告，本院裁定如下：
    主  文
抗告駁回。
    理  由
一、抗告人即受處分人吳昭坤（以下稱抗告人）抗告意旨略以：
    抗告人酒後駕車，業經臺灣苗栗地方法院檢察署檢察官緩起
    訴處分在案，並支付緩起訴處分金新臺幣（下同）10,000元
    ，苗栗監理站又裁罰30,000元，違反一事不二罰，爰提起本
    件抗告，請求撤銷原裁定，更為適當之裁定云云。
二、原處分機關略以：抗告人於民國99年8 月31日17時12分許，
    騎乘車牌號碼TKD-203 號輕型機車行經苗47-1線與苗栗縣苑
    裡鎮○○○○路路口處，為苗栗縣警察局通霄分局社苓派出所
    警員舉發「因發生交通事故，經酒測0.50 MG/L 」違規；抗
    告人另涉及公共危險罪部分，業經臺灣苗栗地方法院檢察署
    檢察官為緩起訴處分確定，爰依道路交通管理處罰條第35條
    第1 項第1 款、第24條第1 項第2 款暨違反道路交通管理事
    件統一裁罰標準及處理細則第41條第4 項規定，於100 年11
    月4 日裁處抗告人罰鍰新臺幣（下同）30,000元、吊扣駕駛
    執照24個月，並應參加道路交通安全講習；因本案涉及公共
    危險部分業經臺灣苗栗地方法院檢察署檢察官99年偵字第50
    08號緩起訴處分公益捐款10,000元，低於道路交通管理處罰
    條例第92條第4 項所定最低額罰鍰基準規定（30,000元），
    應補繳不足額最低罰鍰之部分20,000元，原處分並無不法等
    語。
三、抗告人原聲明異議意旨略以：抗告人於上開時、地酒後駕車
    ，業經臺灣苗栗地方法院檢察署檢察官緩起訴處分在案，並
    支付緩起訴處分金10,000元，苗栗監理站又裁罰30,000元，
    違反一事不二罰，爰請法院裁定撤銷原處分云云。
四、按道路交通管理處罰條例第35條第8 款規定：「前項汽車駕
    駛人，經裁判確定處以罰金低於本條例第92條第4 項所定最
    低罰鍰基準規定者，應依本條例裁決繳納不足最低罰鍰之部
    分。」及違反道路交通管理事件統一裁罰基準及處理細則第
    2 條所訂定之「違反道路交通管理事件統一裁罰基準表（10
    0 年7 月28日修訂實施）」規定，酒精濃度超過規定標準駕
    駛人其吐氣所含酒精濃度超過每公升0.4 亳克以上未滿0.55
    毫克者機器腳踏車駕駛人於期限內繳納或到案聽候裁決者，
    處最低罰鍰30,000元，若因而肇事致人受傷者，並吊扣駕駛
    執照2 年；同時違反刑事法律者，經裁判確定處以罰金低於
    本條例第92條第4 項所定最低罰鍰基準規定者，應依本條例
    裁決繳納不足最低罰鍰之部分。又「酒後駕車經檢察官為緩
    起訴處分，並命被告向公益團體捐款或提供義務勞務者，被
    告係履行檢察官為緩起訴處分命令，此等命令名義上雖非刑
    罰，但仍是一種特殊的處遇措施，造成被告之財產減少或義
    務增加，性質上亦屬干預人民自由之處分，與刑事制裁無異
    ，實質上為刑事處罰。故檢察官為緩起訴處分並命向公益團
    體捐款者，其捐款解釋上亦屬道路交通管理處罰條例第35條
    第8 項所規定之罰金，監理機關雖不得再為行政裁罰，惟若
    行為人所支付之緩起訴處分金，未達道路交通管理處罰條例
    第92條第3 項（按，本條項已自100 年1 月19日修正為同條
    第4 項）。所訂最低罰鍰基準規定者，依該條例第35 條 第
    8 項之規定，即須補繳不足最低罰鍰之部分，始為適法。因
    此法院僅得就行為人已依緩起訴處分為公益捐款部分予以撤
    銷，並為不罰之諭知。如一方面認為行為人依檢察官緩起訴
    處分命令而為金錢給付，與受刑事處罰無異，依行政罰法第
    26條之規定，監理機關不得再行裁罰；一方面卻又認為該等
    金錢給付不屬於道路交通管理處罰條例第35條第8 項所定罰
    金，無需依該項規定補繳不足最低罰鍰部分之差額，理由顯
    有矛盾。且若緩起訴捐款金額低於最低罰鍰金額，亦有失公
    平。」（臺灣高等法院97年法律座談會刑事類提案第39 號
    研討結果參照）
五、經查：抗告人於99年8 月31日17時12分許，騎乘車牌號碼TK
    D -203號輕型機車行經苗47-1線與苗栗縣苑裡鎮○○○○路路
    口處與騎乘車牌號碼875-GMF 號重型機車之駕駛發生碰撞，
    為苗栗縣警察局通霄分局社苓派出所警員舉發「因發生交通
    事故，經酒測0.50 MG/L 」違規等情，為抗告人所不爭執；
    又抗告人涉及公共危險罪部分，業經臺灣苗栗地方法院檢察
    署檢察官以99年度偵字第5008號為緩起訴處分確定，諭知緩
    起訴期間1 年，並應於緩起訴處分確定之日起3 個月內向該
    署所指定之公益團體、地方自治團體支付10,000元，並於緩
    起訴處分確定日起之8 個月內，遵照該署觀護人指示參加觀
    護人室舉辦之1 場「酒醉駕車團體諮商輔導」，且緩起訴期
    間不得再有任何酒醉駕車之行為，嗣前揭緩起訴處分於99年
    10月19日確定在案，此有舉發違反道路交通管理事件通知單
    、裁決書、臺灣苗栗地方法院檢察署緩起訴處分書、臺灣高
    等法院被告前案紀錄等各1 份在卷可憑（參原審卷第7 、8
    、10及第12頁），是抗告人因飲用酒類其呼氣所含酒精濃度
    超過法定標準仍違規駕駛車輛而致人受傷，並於緩起訴期間
    自99年10月19日起至100 年10月18日止，已於期限內繳交10
    ,000元及緩起訴處分期滿未經撤銷等事實，應堪認定，故原
    處分機關依道路交通管理處罰條第35條第1 項第1 款、第24
    條第1 項第2 款暨違反道路交通管理事件統一裁罰標準及處
    理細則第41條第4 項規定，於裁處抗告人罰鍰30,000元、吊
    扣駕駛執照24個月，並應參加道路交通安全講習；另因本案
    涉及公共危險部分業經臺灣苗栗地方法院檢察署檢察官99年
    偵字第5008號緩起訴處分公益捐款10,000元，低於道路交通
    管理處罰條例第92條第4 項所定最低額罰鍰基準規定（30,0
    00元），應補繳不足額最低罰鍰之部分20,000元等情，原裁
    定因認原處分機關之裁處，於法並無不合，而駁回抗告人之
    異議，本院經核並無違誤。至抗告意旨所述原處分違反一事
    不二罰云云，經原裁定於理由欄三及四中已詳為說明，抗告
    人於支付緩起訴處分金後，仍須就不足最低罰鍰之部分為補
    繳之依據，是抗告人仍執同一理由再為指摘，並不可採，應
    予駁回。
六、據上論斷，應依道路交通事件處理辦法第25條、刑事訴訟法
    第412條，裁定如主文。
中    華    民    國     100    年    12   月    29   日
            刑事第五庭  審判長法  官  趙  春  碧
                              法  官  林  宜  民
                              法  官  楊  文  廣
上列正本證明與原本無異。
不得再抗告。
                              書記官  林  育  萱
中    華    民    國     100    年    12   月    29   日